【裁判字號】    97,訴,499
【裁判日期】    980209
【裁判案由】    損害賠償
【裁判全文】
臺灣雲林地方法院民事判決               97年度訴字第499號
原      告  乙○○
訴訟代理人  丙○○
被      告  甲○○
上列當事人間請求損害賠償事件，本院於民國98年1 月19日言詞
辯論終結，判決如下：
    主  文
被告應給付原告新台幣貳佰玖拾參萬貳仟佰柒拾肆元。
原告其餘之訴駁回。
訴訟費用新臺幣肆萬伍仟玖佰肆拾陸元，由被告負擔參萬壹佰零
陸元，餘由原告負擔。
    事實及理由
壹、程序方面
    按訴狀送達後，原告不得將原訴變更或追加他訴，但僅縮減
    應受判決事項之聲明者，不在此限，民事訴訟法第255條第1
    項第3 款定有明文。本件原告於民國（下同）97年10月21日
    之起訴狀請求被告賠償交通費用新台幣（下同）72,000元，
    後於98年1 月19日言詞辯論期日縮減為36,000元。此部分核
    屬上開聲明之縮減，應予准許，合先敘明。
貳、實體方面
一、原告起訴主張：
    伊於97年4 月7 日騎乘機車在雲林縣虎尾鎮近雲95號公路仁
    和59號電桿前，遭被告甲○○駕駛自小貨車撞傷，受有頭部
    外傷、胸部挫傷併左側第5 、6 、7 、8 根肋骨骨折、左側
    氣胸及血胸、出血性休克、骨盆骨折、腰部挫傷、左前臂挫
    傷等傷害，有國立臺灣大學醫學院附設醫院雲林分院診斷書
    、中國醫藥大學附設醫院診斷證明書各1 紙可證。被告過失
    傷害部分業經告訴經檢察官提起公訴後，由鈞院97年度虎交
    簡字第105 號判決處刑在案。原告因治療創傷，支出醫療費
    65,800元、交通費用72,000元、自費更換心臟支架360,000
    元、看護費用以基本工資計算3,732,480 元（17280 元x12x
    18），且原告受此不法侵害，身心均痛苦異常，另請求賠償
    慰撫金300,000 元，合計被告應賠償伊4,530,280 元。並聲
    明：被告應給付原告4,530,280 元。
二、被告答辯則以：
    被告願意賠償，但原告請求金額過高，被告無力負擔。除強
    制險107,516 元外，被告願意以分期方式再給付400,000 元
    ，惟原告堅持被告需一次付清，被告實無資力賠償，被告對
    於原告請求36,000元之交通費、360, 000元之心臟支架醫療
    費用、3,732,480 元之看護費用並不爭執，但被告主張之非
    財產上之損害賠償即慰撫金300,000 元部分，被告認為不合
    理等語，並聲明：原告之訴駁回。
三、得心證之理由：
  (一)按因故意或過失，不法侵害他人之權利，負損害賠償責任。
    不法侵害他人之身體或健康者，對於被害人因此喪失或減少
    勞動能力或增加生活上之需要時，應負損害賠償責任，民法
    第184 條第1 項前段、第193 條第1 項分別定有明文。查，
    本件原告起訴主張之事實，為被告所不爭執，並經本院依職
    權調閱本院97年度虎交簡字第105 號刑事判決查核無誤，堪
    信為真實。又，被告對於原告請求36,000元之交通費、360,
    000 元之心臟支架醫療費用、3,732,480 元之看護費用亦不
    爭執，此部分核屬生活上需要所增加之費用，依上開規定應
    予准許。另原告主張被告尚應給付其非財產上之損害賠償即
    慰撫金300,000 元，被告則不同意，並以前詞為辯。本件經
    兩造協議簡化爭點後，僅審酌被告應給付之慰撫金應以多少
    為適當？
  按不法侵害他人之身體、健康，被害人雖非財產上之損害，
    亦得請求賠償相當之金額，民法第195 條第1 項雖定有明文
    ，但未明定其標準。而慰撫金之數額如何始為相當，應酌量
    一切情形定之；法院對於慰撫金之量定，應斟酌應賠償義務
    人，並被害人暨其父、母、子、女及配偶之身分、地位及經
    濟狀況等關係定之，最高法院屢著66年台上字第2759號、76
    年台上字第1908號判例闡釋在案。
  經查原告現為60歲，國小畢業，務農，名下9 筆不動產及汽
    車2 輛，財產總額計20,256,458元。被告原經營早餐店，本
    件事故發生後無業至今，名下僅有存款及個人投資共136,75
    3 元，上開原、被告資力均有本院依職權調閱稅務資料查詢
    表附卷可稽。
  本院斟酌兩造所受教育程度、身分、社會地位、經濟狀況、
    被告侵害原告之過失程度及原告之受傷程度，暨原告所受精
    神損害之程度等一切情狀，認被告應給付原告慰撫金300,00
    0 元尚屬相當，應予准許。
  縱上，本件原告所受損害為4,428,480 元。（計算式為36,
    000+360,000+3,732,480+300,000 ＝4,428,480）
  (二)次按損害之發生，被害人與有過失者，法院得減輕賠償金額
    或免除之。民法第217 條第1 項定有明文，且該條規定之目
    的，在謀求加害人與被害人間之公平，故在裁判上法院得依
    職權減輕或免除之（最高法院85年度台上字第1756號判例參
    照）。經查，本件車禍之發生，雖係被告駕駛汽車由支線道
    跨越主幹道，未暫停讓主幹道直行車先行為肇事主因，原告
    駕駛機車未注意車前狀態為肇事次因，有雲林縣警察局道路
    交通事故分析研判表附卷可憑，並為兩造所不爭執。是被告
    辯稱：原告就本案車禍發生亦有過失，應減輕其賠償金額等
    語，並無不合。本院審酌肇事成因及其過失程度，認原告所
    應負之過失責任應為百分之三十，而被告應負百分之七十之
    過失責任。準此，原告得請求被告賠償之金額計為3,129,93
    6 元（計算式：4,428,480 0.7 ＝3,099,936） 。
  (三)末按，強制汽車責任保險法第32條規定：「保險人依本法規
    定給付之保險金，視為加害人或被保險人損害賠償金額之一
    部分；加害人或被保險人受賠償請求時，得扣除之」。係因
    保險人之給付乃由於被保險人支付保險費所生，性質上屬於
    被保險人賠償責任之承擔或轉嫁，自應視為加害人或被保險
    人損害賠償金額之一部分，為避免受害人雙重受償，渠等於
    受賠償請求時，自得扣除之。此有最高法院94年度台上字第
    359 號判決意旨可供參照。查本件被告前已領取強制汽車責
    任保險金107,516 元，依上揭規定自應予以扣除。另原告先
    前自被告處受領醫藥費60,046元，為兩造所不爭執，此部分
    屬被告之給付，自亦應於給付之總額中扣除，是被告扣除此
    部分之給付後，應再給付原告2,962,374 元（計算式為3,09
    9,936 －107,516 －60,046＝2,932,374 元），故原告在2,
    932,374 元之範圍內之請求為有理由應予准許，逾此部分之
    請求，自屬無理。
四、綜上所陳，原告基於侵權行為之法律關係，請求被告賠償2,
    932,374 元之範圍內，為有理由，應予准許，逾此範圍之請
    求，均於法無據，應予駁回。
五、本件訴訟費用額本院依職權確定為45,946元，由被告負擔30
    ,106 元 ，餘由原告負擔。
六、訴訟費用負擔之依據：民事訴訟法第79條。
中    華    民    國    98    年    2     月    9     日
                  民事第一庭    法  官  黃瑞井
以上為正本，係照原本作成。
如對本判決上訴，須於判決送達後廿日內向本院提出上訴狀
中    華    民    國    98    年    2     月    9    日
                                書記官  林美鳳


司法院資訊處製作；財團法人民間司法改革基金會備份。
